臺灣臺北地方法院刑事裁定　　　　　　 93年度聲判字第178號
　聲　請　人
　即告訴人　　揚銘建設股份有限公司
　代　表　人　黃琮翔
　代　理　人　簡泰正律師
　被　　　告　甲○○
上列聲請人因告訴被告妨害名譽案件，不服臺灣高等法院檢察署
中華民國93年11月4日，93年度上聲議字第3957號駁回再議之處
分（原不起訴處分案號：臺灣臺北地方法院檢察署93年度偵字第
2568號），聲請交付審判，本院裁定如左：
    主  文
聲請駁回。
    理  由
一、聲請意旨如附件。
二、按告訴人不服上級法院檢察署檢察長或檢察總長認為再議無
    理由而駁回之處分者，得於接受處分書後十日內委任律師提
    出理由狀，向該管第一審法院聲請交付審判；法院認為交付
    審判之聲請不合法或無理由者，應駁回之，刑事訴訟法第二
    百五十八條之一、第二百五十八條之三第二項前段分別定有
    明文。
三、本件聲請人即告訴人揚銘建設股份有限公司（下稱揚銘公司
    ）以被告甲○○涉犯妨害名譽罪嫌向臺灣臺北地方法院檢察
    署檢察官提出告訴，經臺灣臺北地方法院檢察署檢察官以93
    年度偵字第2568號為不起訴處分後，聲請人不服，聲請再議
    ，經臺灣高等法院檢察署檢察長以再議無理由而駁回再議等
    事實，經本院調閱臺灣臺北地方法院檢察署93年度偵字第
    2568 號、臺灣高等法院檢察署93年度上聲議字第3957號卷
    宗核閱無訛。
四、按新修正刑事訴訟法第二百五十八條之一規定聲請人得向法
    院聲請交付審判，係新增對於「檢察官不起訴或緩起訴裁量
    權」制衡之一種外部監督機制，法院僅就檢察官所為不起訴
    或緩起訴之處分是否正確加以審查，以防止檢察機關濫權，
    依此立法精神，同法第二百五十八條第三項規定法院審查聲
    請交付審判案件時「得為必要之調查」，其調查證據之範圍
    ，自應以偵查中曾顯現之證據為限；而同法第二百六十條對
    於不起訴處分已確定或緩起訴處分期滿未經撤銷者得再行起
    訴之規定，其立法理由說明該條所謂不起訴處分已確定者，
    包括「聲請法院交付審判復經駁回者」之情形在內，是前述
    「得為必要之調查」，其調查證據範圍，更應以偵查中曾顯
    現之證據為限，不得就聲請人新提出之證據再為調查，亦不
    得蒐集偵查卷以外之證據，否則，將與刑事訴訟法第二百六
    十條之再行起訴規定，混淆不清，亦將使法院兼任檢察官而
    有回復「糾問制度」之虞；且法院裁定交付審判，即如同檢
    察官提起公訴使案件進入審判程序，是法院裁定交付審判之
    前提，必須偵查卷內所存證據已符合刑事訴訟法第二百五十
    一條第一項規定「足認被告有犯罪嫌疑」檢察官應提起公訴
    之情形，亦即該案件已經跨越起訴門檻，否則，縱或法院對
    於檢察官所認定之基礎事實有不同判斷，但如該案件仍須另
    行蒐證偵查始能判斷應否交付審判者，因交付審判審查制度
    並無如同再議救濟制度得為發回原檢察官續行偵查之設計，
    法院仍應依同法第二百五十八條之三第二項前段規定，以聲
    請無理由裁定駁回，合先敘明。
五、按言論自由為人民之基本權利，憲法第十一條有明文保障，
    國家應給予最大限度之維護，惟為兼顧對個人名譽、隱私及
    公共利益之保護，法律尚非不得對言論自由依其傳播方式為
    合理之限制，刑法第三百十條第一項及第二項誹謗罪即係保
    護個人法益而設，為防止妨礙他人之自由權利所必要，符合
    憲法第二十三條規定之意旨，至刑法同條第三項前段雖另規
    定對誹謗之事，能證明其為真實者不罰，惟此係針對言論內
    容與事實相符者之保障，並藉以限定刑罰權之範圍，非謂指
    摘或傳述誹謗事項之行為人，必須自行證明其言論內容確屬
    真實，始能免於刑責，行為人雖不能證明言論內容為真實，
    但依其所提證據資料，認為行為人有相當理由確信其為真實
    者，即不能以誹謗罪之刑責相繩，亦不得以此項規定而免除
    檢察官或自訴人於訴訟程序中，依法應負行為人故意毀損他
    人名譽之舉證責任，或法院發現真實之義務（司法院大法官
    會議釋字第五○九號解釋參照）。再按刑法第三百十三條之
    妨害信用罪，係以行為人散布流言或以詐術損害他人之信用
    為其構成要件，所謂散布流言，即將無稽之言廣為散布於眾
    ，俾眾週知之意，行為人如無散布流言之行為或妨害他人信
    用之故意，亦難以該罪相繩。
六、經查：
  (一)「中央社區管理委員會」於八十七年由「中央新村守望相
      助委員會」改名，業經台北縣新店市公所同意等情，有八
      十七年一月十二日八六北縣店民字第六０八六二號函在卷
      可稽（見九十三年度偵字第二五六八號卷第四十五頁），
      並經證人臧貴義於偵查時證稱屬實（見九十三年度偵字第
      二五六八號卷第六十頁）。且該管委會自五十八年以來負
      責中央里所有街道之清潔及警衛工作，由區內各住戶繳交
      管理費與管委會等情，亦經證人臧貴義、楊頤光、朱迎瑞
      於偵查中證稱屬實（見九十三年度偵字第二五六八號卷第
      五十八頁、第六十頁、第一七四頁），並有「中央社區管
      理委員會」九十二年七月二十九日會議記錄一份附卷可稽
      （見九十三年度偵字第二五六八號卷第四十一頁）。另證
      人朱迎瑞並於偵查中證稱：（問：黃琮翔是否擔任過副主
      委？）楊頤光來了後，黃琮翔才走的，他也當得很久了等
      語（見九十三年度偵字第二五六八號卷地一七五頁），與
      被告辯稱：黃琮翔曾擔任副主委，在他任內就有這個制度
      ，他自己清楚等語（見九十三年度偵字第二五六八號卷第
      六十二頁）相互符合，足證「中央社區管理委員會」確實
      為中央里為清潔及警衛等服務，並由區內住戶繳交管理費
      用，而聲請人之代表人亦知之甚詳。按民法上所謂當事人
      互相表示意思一致者，契約方為成立，其方式不限於明示
      之表示，默示之意思合致亦可。是「中央社區管理委員會
      」之組織既行之有年，而聲請人代表人又曾任該管委會之
      之副主委二年，並享受該管委會所提供之清潔、警衛服務
      ，難認無委任契約之默示合意。至於聲請人不斷爭執「中
      央社區管理委員會」非屬一合法之公寓大廈組織，並不影
      響該管委會成為委任契約當事人之資格，聲請人以之主張
      中央里之居民與「中央社區管理委員會」間無委任關係存
      在，尚屬無據。
  (二)「中央社區管理委員會」既有負責中央里街道清潔及警衛
      等工作，並定期召開管理委員會會議，則將會議記錄公開
      張貼於區內各住戶公佈欄，非屬無由，而揚銘公司欠繳管
      理費等情僅屬於討論及議決事項之一，且揚銘公司亦確有
      拒繳管理費之事實，難認管理委員會張貼該會議記錄時，
      具有妨害揚銘公司名譽或信用之故意。再者，張貼管理委
      員會之會議記錄，僅係基於資訊公開之原則，使區內住戶
      得悉各項資訊，亦非被告甲○○個人之行為基於上開釋字
      第五０九號之意旨觀之，自難謂其有妨害聲請人之名譽或
      信用甚明。
  (三)此外，復查無其他積極證據，足認被告確涉有聲請人所指
      述之犯行，揆諸前揭刑法及釋字第五０九號意旨之規定，
      被告甲○○之行為與刑法上誹謗罪及妨害信用罪之構成要
      件不合，不能據以妨害名譽罪相繩。
七、綜上所述，原不起訴處分書及駁回再議聲請書之處分書以前
    開理由認被告無積極證據，足認其涉妨害名譽罪及信用嫌，
    經核與卷內現存事證並無不合，是原檢察官及臺灣高等法院
    檢察署檢察長據此就被告所涉妨害名譽案件分別予以不起訴
    處分或駁回再議之聲請，於法自無違誤。聲請意旨仍執前詞
    ，以原處分未詳查事證等事由，據以指摘原處分違法而聲請
    交付審判，為無理由，應予駁回。
據上論斷，應依刑事訴訟法第二百五十八條之三第二項前段，裁
定如主文。
中　　華　　民　　國　　94　　年　　1 　　月　　28　　日
　　　　　　　　　      台灣台北地方法院刑事第十一庭
                            審判長法　官  劉方慈
                                  法  官  林庚棟
                                  法  官  林恆吉
上正本證明與原本無異。
本裁定不得抗告。
                                  書記官  劉英芬
中　　華　　民　　國　　94　　年　　1 　　月　　28　　日
